【裁判字號】    88,上,397
【裁判日期】    900430
【裁判案由】    侵權行為損害賠償
【裁判全文】
臺灣高等法院臺南分院民事判決  八十八年度上字第三九七號   Ｋ
      上  訴  人  祥益運輸企業股份有限公司
      法定代理人  甲  ○  ○
      訴訟代理人  乙  ○  ○
      上  訴  人  丙  ○  ○
      法定代理人  己  ○  ○
      訴訟代理人  郭  彥  廷
                  丁  ○  ○
                  吳  冠  億
                  戊  ○  ○
右當事人間請求侵權行為損害賠償事件，上訴人對於臺灣臺南地方法院中華民國八十
八年六月十五日第一審判決（八十八年度訴字第五八號）提起上訴，本院判決如左：
      主      文
原判決關於命上訴人連帶給付超過新台幣壹佰零肆萬捌仟壹佰肆拾壹元及及自民國八
十八年一月七日起至清償日止按週年利率百分之五計算利息部分，及該部分假執行之
宣告，暨訴訟費用之裁判（確定部分除外）均廢棄。
右開廢棄部分，被上訴人在第一審之訴及假執行之聲請均駁回。
其餘上訴駁回。
第一、二審訴訟費用（確定部分除外）由上訴人連帶負擔百分之九十，餘由被上訴人
負擔。
      事      實
甲、上訴人方面：
壹、上訴人祥益運輸企業股份有限公司（以下簡稱祥益運輸公司）：
一、聲明：求為判決：(一)原判決除勝訴部分外廢棄。(二)右廢棄部分，被上訴人在第一
    審之訴暨假執行之聲請均駁回。(三)訴訟費用由被上訴人負擔。
二、陳述：除與第一審判決記載者相同者予以引用外，另補稱略以：
（一）按「汽車在行駛途中，除遇特殊狀況必須減速外，不得驟然減速或在車道中臨
      時停車或停車。」又「汽車在行駛途中，因．．其他緊急情況無法繼續行駛時
      ，應滑離車道，在路肩上停車待援，．．待援期間除顯示閃光警示燈外，並在
      故障車輛後方五十公尺至一百公尺處設置車輛故障標誌警示之。」再「汽車行
      駛交通阻塞之路段，．．停在主線車道之車輛應顯示閃光警示燈。」以上為高
      速公路交通管制規則第十條、第十四條第一項及第十五條著有明文。民事上之
      共同侵權行為人間不以有意思聯絡為必要，數人因過失不法侵害他人之權利，
      為各行為人之過失行為，均為其所生損害之共同原因，即所謂行為關連共同，
      亦足成立共同侵權行為，依民法第一百八十五條第一項規定，各過失行為人對
      於被害人應負全部損害之連帶賠償責任，最高法院六十七年度台上字第一七三
      七號著有判例。又「違反保護他人之法律，致生損害於他人者，負損害賠償責
      任。」再「損害之發生或擴大，被害人與有過失者，法院得減輕賠償金額，或
      免除之，前二項之規定，於被害人之代理人或使用人與有過失者，準用之。」
      民法第一百八十四條第二項及第二百一十七條第一項、第三項亦著有明文。
（二）本件被上訴人之駕駛員郭彥廷所駕駛之大客車，因其前方業已發生車禍而停留
      於主線道上，其後方亦有一部小自客車跟著停止，該兩部車均未開閃光警示燈
      ，更未在車輛後方五十公尺至一百公尺處設置故障標誌加以警示，已為被上訴
      人所不否認，且為警方調查屬實。則參諸上引高速公路交通管制規則規定，最
      高法院判例及民法規定，被上訴人及該部自小客車均因違反保護他人之法律，
      而為有過失。尤以不得在車道中停車而停車，應駛離車道而不駛離，以及停在
      主線車道上應顯示閃光警示燈而不顯示等等違規行為，更應擔負過失責任，了
      無疑義。而依上引判例所示，被上訴人與該自小客車具有「行為關連共同」之
      原因，應負連帶損害賠償之責，更為明顯。則縱令上訴人祥益運輸公司之司機
      丙○○未保持行車安全距離，略有過失，然亦僅為肇禍之次要原因，被上訴人
      及該自小客車方為主要原因，實無庸疑。被上訴人既為肇禍之主因，則參之民
      法第二百一十七條第一項規定，祥益運輸公司自得主張過失相抵，而請求減輕
      賠償金額，甚或免除之。
（三）被上訴人所有之系爭大客車，其耐用年限只四年，已為原判決所是認，而該車
      係於七十八年八月份出廠，距離肇事時間已滿七年，則其超過耐用年限已達三
      年有餘，何以尚有殘值五分之一，令人疑惑？蓋所謂耐用年限，係指其實際可
      堪使用之期限，逾此期限，即屬不堪使用，尤以大眾公共交通工具，事關大眾
      安全，更不可等閒視之，自應謹守規定，凡超過年限者，即應摒棄淘汰，不得
      再度使用，則一旦超過耐用年限，即應視為廢物，毫無殘值可言。
（四）至於被上訴人主張之營業損失云云，按系爭大客車既已超過年限幾達四年之久
      ，依法自不得繼續載客行駛，早應報廢，且被上訴人都說每年虧損，那會有營
      收，則其主張修復時間共需一百二十日，而該大客車每日平均營業收入為新台
      幣（下同）四千四百六十九元，故營業損失共計五十三萬六千二百八十元云云
      ，即無理由。
（五）雖然祥益運輸公司否認被上訴人所主張之修理費用及營業損失，惟基於道義，
      同意補償（並非賠償）被上訴人廿萬元，以示和解之誠意。
三、證據：除援用在第一審之立證方法外，補提客運車照片六張、高雄市遊覽車客運
    商業同業公會八十九年十一月廿四日高遊客字第一一九號函及汽車各項異動登記
    書影本各一件為證。
貳、上訴人丙○○部分，未於言詞辯論期日到場，亦未提出書狀作何聲明及陳述。
乙、被上訴人方面：
一、聲明：求為判決駁回上訴。
二、陳述：除與第一審判決記載者相同者予以引用外，另補稱略以：
（一）車禍發生時被上訴人之司機郭彥廷是駕駛，當時前面是油灌車在冒煙，駕駛把
      車轉過來緊急疏散旅客，三十多位旅客才疏散剩五人，上訴人丙○○所駕駛之
      車子就撞過來，在後方還有一部自小客車被撞成夾心餅乾，根本來不及置故障
      牌。當時刑警有說明沒看到被夾成夾心餅的自小客車，故該車繪圖照理已被夾
      在兩車之中間。當時車都閃暫停車燈號誌，而後面自小客車那位女駕駛也與駕
      駛郭彥廷之大客車保持距離在後閃黃燈，是丙○○開車撞過來，郭彥廷若沒下
      車也被夾在前面了。
（二）當時車輛是營運狀況，自得請求營業損失，其計算方式是以該車一月營運平均
      額來算，上訴人若願負擔維修費用，車輛自能使用，但上訴人之保險公司有出
      面看過車輛，認為維修價太高。依車輛電腦檔所示其出廠新車價是四百三十多
      萬元，另提出台南站八十五年一月至十二月份營收明細表，車子是因開車路線
      不同而價格不同，但公司的車是平均調度不是專開一條線，而且後來已經縮編
      ，若依八十六年以後的營運會更高（另提出八十七年十一月份營收資料）。這
      些營運收入是入公庫並非報帳，除非放假日，否則會計小姐都當天入庫，入庫
      是臺灣銀行台南分行來收取，而車輛總數五十六輛是最少，可向台南監理站或
      交通部公路局查詢。車輛是混合排班，若要單以一部車來計算，要看排班表有
      無保留，一般請求都是以平均數計算而不是以細數計算。車子仍一直保留在台
      南站檢修組，估價亦由該組人員評估，如果出廠價過高，亦可向交通部公路局
      查詢出廠實際價格，被上訴人公司的車輛鋼板較一般遊覽車厚，差距很大，不
      可同樣比較。
（三）肇事至今多年，上訴人不聞不問，被上訴人不能擅自修復，如此經風雨摧殘，
      其鏽損自亦應由上訴人負責。肇事責任已經鑑定單位鑑定，才去與旅客和解，
      再向上訴人請求賠償。被上訴人公司自己有保養廠，有四、五級保養，都可以
      保持堪用狀態，公司只有一般耗損才有換修，但這是車禍肇事，未談妥前總公
      司不能核准先行修復，況且換修必是新零件，必比請求的還高。
（四）八十五年一月至十二月台南站全部車輛總耗油量是五百七十五萬零九百二十六
      公升，八十七十一月台南站的所有車子消耗（配件）為一百零七萬四千四百八
      十七元，總收入是八百四十五萬二千一百三十七元，包括月票收入，油料為二
      十一萬九千九百三十八公升。
三、證據：除援用在第一審之立證方法外，補提八十五年一月至十二月份及八十七十
    一月份營收明細表、八十五年車輛主檔作業表影本各一件，照片六紙為證。
丙、本院依職權調閱台灣台南地方法院檢察署八十六年度偵字第四一二○號（台灣台
    南地方法院八十六度交訴字第一一八號）丙○○等過失致死偵審案卷全宗，及向
    高雄市稅捐稽徵處函調上訴人資產資料及八十七年度營業稅申報資料；向財政部
    台灣省南區國稅局旗山稽徵所函調丙○○財產歸戶暨八十六年、八十七年度所得
    稅申報資料；向交通部公路局函查ＦＷ－四二七號營業大客車之購入價格、八十
    五年一月起至同年十二月之車輛營業收入及有關之修復材料與油料支出、八十五
    年一月起至同年十二月及八十七年十一月之車輛總營業收入與營業之車輛各若干
    等情形。
      理      由
一、本件被上訴人台灣汽車客運股份有限公司（以下簡稱台灣汽車客運公司）原法定
    代理人陳武雄，已改由己○○繼任，茲據己○○聲明承受訴訟，並據提出台灣汽
    車客運公司董事會八十九年一月二十一日台汽董字第八九二００四０六號函影本
    一件為證，經核無不合，應予准許。又上訴人丙○○經合法通知，未於言詞辯論
    期日到場，核無民事訴訟法第三百八十六條各款所列情形，爰依被上訴人之聲請
    ，就上開未到場上訴人部分，由其一造辯論而為判決。
二、本件被上訴人起訴主張：被上訴人公司之駕駛員郭彥廷於八十五年十二月三十日
    六時五十分駕駛被上訴人公司所有車牌號碼ＦＷ－四二七號之營業用大客車（以
    下簡稱系爭大客車），沿中山高速公路北向行駛，行經三一五公里八００公尺處
    時，因上訴人丙○○駕駛另一上訴人祥益運輸公司所有車牌號碼ＸＰ－０五０號
    之半聯結車（以下簡稱系爭聯結車），在天候濃霧、視線不佳、路況不好之情況
    下，未減速並保持安全距離，違反高速公路交通管制規則第六條規定，追撞前車
    即車牌號碼ＫＳ三二０二號之自小客車（以下簡稱系爭小客車），系爭小客車再
    追撞系爭大客車，造成連環車禍，並致系爭大客車之車頭及車尾嚴重受損，車內
    乘客吳明賢受傷，被上訴人公司分別受有系爭大客車之修復費用六十一萬七千三
    百八十六元、無法營業之損失五十三萬六千二百八十元、車禍現場至中山高速公
    路新市收費站暨新市收費站至被上訴人公司台南檢修組之拖吊處理費用一萬三千
    六百七十五元、賠償乘客吳明賢之醫療費用二千元。因本於侵權行為法則，求為
    命上訴人連帶賠償被上訴人一百十六萬九千三百四十一元及自起訴狀繕本送達翌
    日即八十八年一月七日起至清償日止，按週年利率百分之五計算之利息之判決（
    被上訴人超過上開部分之請求，業經原審判決駁回，未據其聲明不服，此部分不
    在本審審判範圍，合先敘明）。
三、上訴人祥益運輸公司則以：八十五年十二月三十日六時五十分，上訴人祥益運輸
    公司之司機丙○○所駕駛系爭聯結車，沿高速公路北上行駛，行經三一五公里八
    ００公尺處，發生車禍，因發生當時有濃霧，能見度低，肇事地點已發生車禍，
    前車在停止狀態致本車追撞造成損害，前車停於主線道，未開警示燈及安全設施
    警示後方來車，違反高速公路交通管制規則第十條、第十四條第一項及第十五條
    規定，致丙○○所駕系爭聯結車才會追撞，縱令丙○○未保持行車安全距離，略
    有過失，然亦僅為肇禍之次要原因。被上訴人所有系爭大客車係於七十八年八月
    份出廠，距離肇事時間已滿七年，發生後自行吊回自辦之修理廠估價，修理費用
    高達二百一十二萬六千九百二十八元，出廠售價三百二十萬元，而被上訴人估價
    修理費用達出廠售價百分之七十以上，此車已使用八年多，顯然修理費用已物超
    所值，又系爭大客車是大眾乘坐公共運輸工具，已超出使用年限，應予陶汰，何
    以尚有殘值五分之一，被上訴人也知已過年限，沒有修理價值。又系爭大客車既
    已超過年限幾達四年之久，依法不得繼續載客行駛，早應報廢，何以有營業損失
    ，且被上訴人提出未能營業，造成營業損失五十三萬六千二百八十元，未見提出
    具體之營收憑證證明，顯無依據等語，資為抗辯。
    上訴人丙○○於原審則以：濃霧中，上訴人丙○○有減速，但前轎車無警示燈等
    語，資為抗辯。
四、經查：
（一）被上訴人主張其公司之駕駛員郭彥廷於八十五年十二月三十日六時五十分駕駛
      其公司所有之系爭大客車，沿中山高速公路北向行駛，行經三一五公里八００
      公尺處時，因上訴人丙○○駕駛另一上訴人祥益運輸公司所有系爭聯結車，在
      天候濃霧、視線不佳、路況不好之情況下，未減速並保持安全距離，追撞系爭
      小客車，系爭小客車再追撞系爭大客車，造成連環車禍，並致系爭大客車之車
      頭及車尾嚴重受損，車內乘客吳明賢受傷等事實，業據提出系爭大客車照片二
      張、台灣汽車客運公司第三運輸處台南組碰損車輛修復估修工料表四張、托吊
      費統一發票二張、台灣省台南區車輛行車事故鑑定委員會八十六年五月九日南
      鑑字第八六０一六九號函、與吳明賢之和解書及吳明賢之領款收據各一件為憑
      （原審卷六至十七頁），上訴人對於丙○○駕駛系爭聯結車確實有追撞系爭小
      客車，系爭小客車再追撞系爭大客車，並致系爭大客車受損、乘客受傷等情，
      亦未加爭執。
（二）上訴人雖抗辯稱當時濃霧，肇事地點已發生車禍，系爭小客車停於主線道未開
      警示燈及設安全設施警示後方來車，應駛離車道而不駛離，違反高速公路交通
      管制規則第十條、第十四條第一項及第十五條規定，致系爭聯結車追撞系爭小
      客車，故責任在系爭小客車，上訴人並無責任云云。惟查被上訴人已指稱其司
      機所駕駛之系爭大客車與系爭自小客車均有閃黃燈等語，上訴人空言否認，復
      未能舉證以實其說，即難信為真實。且按汽車行駛高速公路，前後兩車間應保
      持行車安全距離，如遇濃霧、濃煙、強風、大雨、夜間行車或其他特殊狀況時
      ，其安全距離應酌量增加；汽車行駛時，駕駛人應注意車前狀況及兩車併行之
      間隔，並隨時採取必要之安全措施，高速公路交通管制規則第六條、道路交通
      安全規則第九十四條第三項定有明文。查當時現場路段既有濃霧，上訴人丙○
      ○駕駛另一上訴人祥益運輸公司所有系爭聯結車行使該路段，即應保持安全距
      離，倘其有減速慢行，並隨時注意車前狀況，應無衝撞前車之理，復有道路交
      通事故調查報告表附另刑事案卷可稽（台灣台南地方法院檢察署八十六年度偵
      字第六二二０號卷十七至二十頁）。又因前面路況發生交通事故，事出突然，
      被上訴人司機緊急停車後為疏散旅客而未及置放故障牌，尚不能歸責於被上訴
      人之司機。且被上訴人所駕駛之系爭大客車與丙○○所駕駛之系爭聯結車中間
      ，尚隔著楊雅琇所駕駛之系爭小客車，為兩造所不爭，則縱前方之系爭大客車
      未開警示燈及設安全設施警示後方來車，然後方之系爭小客車並未因之肇事，
      顯見丙○○並非因系爭大客車未開警示燈等情形而肇事，上訴人尚不能執以作
      為被上訴人亦與有過失之論據。而本件車禍之發生，確因丙○○駕車未保持安
      全距離所致，此據台灣省台南區車輛行車事故鑑定委員會鑑定結果，亦為相同
      之認定，有該會八十六年五月九日南鑑字第八六０一六九號函一件為憑（原審
      卷六至七頁、九頁），益徵丙○○於右揭時地駕駛車輛，因未注意上開規定，
      以致肇事，其行為自有過失甚明，又其過失行為與被上訴人車輛所受損害間復
      有因果關係。是縱系爭小客車無警示燈或置放故障牌，為與有過失，惟丙○○
      既與該小客車駕駛人因各行為人之過失均為其所生損害之共同原因，即所謂行
      為關連共同，亦足成立共同侵權行為。上訴人自難以小客車駕駛人之過失責任
      而免除自己之過失賠償責任。上訴人之抗辯，均無可取。
（三）上訴人丙○○此一傷害系爭小客車駕駛人楊琇惠之行為，亦由本院刑事庭同此
      認定，以其因業務上之過失傷害人罪處刑確定，業經調閱臺灣臺南地方法院檢
      察署八十六年度偵字第六二二０號過失傷害偵審案件全宗暨所附臺灣臺南地方
      法院八十六年度交易字第二二七號、本院八十六年度交上易字第一九０一號刑
      事判決書核閱屬實，堪信原告之主張為真實可信。
五、按因故意或過失不法侵害他人之權利者，負損害賠償責任。又受僱人因執行職務
    ，不法侵害他人之權利者，由僱用人與行為人連帶負損害賠償責任。民法第一百
    八十四條第一項前段、第一百八十八條第一項前段分別定有明文。被上訴人主張
    發生前揭車禍之時，上訴人丙○○係受僱另一上訴人祥益運輸公司駕駛系爭聯結
    車執行職務，為上訴人所不爭，應可信為真實。是丙○○就前揭車禍之發生既有
    過失，則被上訴人主張丙○○應負損害賠償責任，且祥益運輸公司為其僱用人，
    應與受僱人丙○○連帶負損害賠償責任，洵無不合。至上訴人所辯被上訴人之車
    輛不得在車道中停車而停車，應駛離車道而不駛離，以及停在主線車道上應顯示
    閃光警示燈而不顯示等等違規行為云云，為不可採，已如前述，是祥益運輸公司
    主張過失相抵，乃無可採。爰就被上訴人所請求之項目及金額應否准許，分述如
    下：
（一）修理費用：按不法毀損他人之物者，應向被害人賠償其物因毀損所減少之價額
      。民法第一百九十六條定有明文。又該法條規定請求賠償物被毀損所減少之價
      額，得以修復費用為估定標準，但以必要者為限（例如：修理材料，以新品換
      舊品，應予折舊，最高法院七十七年五月十七日第九次民事庭會議決議參照）
      。被上訴人主張系爭大客車修復之費用為六十一萬七千三百八十六元（即修復
      材料費用一百八十八萬六千九百二十八元經折舊後為三十七萬七千三百八十六
      元、工資二十四萬元），業據提出客運車照片二張、台灣汽車客運公司第三運
      輸處台南組碰損車輛修復估修工料表肆紙為證（原審卷十至十四頁），復經證
      人即被上訴人公司維修人員林錦池證稱「我們自己可以組合的東西，我們儘量
      自己做，有些項目真的很貴，他們根本負擔不起，我們就自己維修。而車損一
      定要拆、修復、重組回去的步驟。東西沒有損壞的不會要他們賠償，否則公司
      也會我們作處分。」；證人即曾任職被上訴人公司之幫工程司兼台南檢修組組
      長陳大勳亦到庭證稱「那些損害確實都是該次車禍車損，當時估損是杜海瑞承
      辦，我覆核。我覆核時有去車上核對損害情形沒有錯才認可，車前部分是二十
      日工，車後部分是一百日工，車前與車後的日工沒有關聯性，可以同時進行修
      復。如果同時進行一百天也可以修復，但要看人手夠否，當時我們人手總共二
      十三人，但還包括其他車輛的管料等工作，也要看各人的專修部分。」等各語
      在卷（本院八十九年七月十七日、九十年一月八日準備程序筆錄），核屬相符
      ，應可信為真實。上訴人雖辯謂此項估價太高云云，惟未舉證以實其說，僅以
      揣測之詞空言否認，要無可取。又證人林錦池、陳大勳雖係被上訴人公司之維
      修人員，惟在場參與估價，而其證述又非虛偽者，縱令證人與當事人有受僱關
      係，其證言亦非不可採信。又查系爭大客車係七十八年八月份出廠，於肇事時
      已滿七年，而被上訴人所提出零件更換費用一百八十八萬六千九百二十八元，
      依平均法（即依所得稅法第五十一條、同法施行細則第四十八條及行政院七十
      九年一月十二日修正公布之固定資產耐用年數表規定，系爭大客車耐用年限為
      四年，超過耐用年限，僅餘殘值五分之一）計算，被上訴人得請求之零件殘值
      為三十七萬七千三百八十六元（元以下四捨五入），連同工資二十四萬元，合
      計六十一萬七千三百八十六元。上訴人又抗辯被上訴人所有之系爭大客車，其
      耐用年限只四年，而該車係於七十八年八月份出廠，距離肇事時間已滿七年，
      則其超過耐用年限已達三年有餘，何以尚有殘值五分之一云云。然查所謂使用
      年限僅屬稅法上所規定，尚不能謂逾使用年限之車輛，即無任何價值，況被上
      訴人主張其公司自設有保養廠，有四級、五級保養，都可以保持堪用狀態，尚
      非無據。是縱逾稅法上之使用年限，仍不得謂其無行駛能力。至系爭大客車迄
      今雖未修復，惟按負損害賠償責任者，除法律另有規定或契約另有訂定外，應
      回復他方損害發生前之原狀。．．第一項情形，債權人得請求支付回復原狀所
      必要之費用，以代回復原狀。民法第一百九十六條、第二百十三條第一項、第
      三項分別定有明文。是系爭大客車既因被撞及而受有損害，即不得謂無回復原
      狀之必要，因此該回復原狀所需之費用，自應由加害人負賠償責任，至被上訴
      人實際上是否有修復，乃非所問。上訴人所為抗辯，要無可取。至上訴人所提
      出高雄市遊覽車客運商業同業公會八十九年十一月廿四日高遊客字第一一九號
      函，係屬遊覽車折舊換算之意見，與本件被上訴人係公營機關，平時均注意維
      修車輛之情形不同，尚難作為被上訴人車輛折舊之依據。是被上訴人請求系爭
      大客車之修復費用六十一萬七千三百八十六元，自屬有據，應予准許。
（二）拖吊費用：被上訴人主張因本件車禍之發生，被上訴人僱用拖吊車將系爭大客
      車拖吊至修理廠，共支出拖吊費用一萬三千六百七十五元，業據提出乙鋒汽車
      托吊有限公司及盟座汽車股份有限公司出具之統一發票各一紙為憑（原審卷十
      六頁），且為上訴人所不爭，堪信為真實。查系爭大客車因丙○○之過失受損
      ，且因受損嚴重無法行駛，必須拖吊至其台南檢修組車廠待修，則拖吊費用，
      自係因丙○○之侵權行為致被上訴人受有拖吊費用之損害，被上訴人此項請求
      ，自屬有據，應予准許。
（三）營業損失：按損害賠償除法律另有規定或契約另有約定外，應填補被害人所受
      損害及所失利益，又依通常情形或已定之計畫，可得預期之利益，為所失利益
      ，民法第二百十六條定有明文。本件被上訴人以載客運送為業，依通常情形，
      自可期待載客營利，而系爭大客車受損，當然無法營業，被上訴人因而必致減
      損營業可得預期之利益，故被上訴人請求營業損失，於法有據。查被上訴人主
      張系爭大客車自受損至修復共須一百二十日，業據提出台灣汽車客運公司第三
      運輸處台南組碰損車輛修復估修工料表肆紙為憑，復經證人林錦池、陳大勳分
      別證述在卷，參之本院將被上訴人之估修工料表送請和泰汽車股份有限公司評
      估所需修復之實際工作天約一百八十日，有該公司九十年一月三日和南服字第
      ００二號函可據，則被上訴人僅估修一百二十日，難謂有高估之情形，核屬可
      取。而系爭大客車於八十五年一月至十二月份營收票值收入二百一十六萬九千
      九百五十一元，油料支出五十二萬五千四百零九元（元以下四捨五入，按油量
      四萬四千一百五十二公升，每公升十一．九元），配件材料費用支出三十五萬
      二千五百二十一元，車輛耗損支出一萬三千三百四十元（三個月之車輛耗損三
      千三百三十五元），輪胎耗損支出一萬六千二百元（三個月之輪胎耗損四千零
      五十元），分別有被上訴人八十八年十二月二十日台汽業字第八八二○六八三
      五號書函、被上訴人台南車站責任服務中心八十九年三月十四日南字八九第三
      九○號函、計算式及油價單各一紙附本審卷可稽，經以上開營收票值收入扣除
      油料，配件材料費用，車輛耗損，輪胎耗損支出後，計算出系爭大客車於八十
      五年度淨所得為一百二十六萬二千四百八十一元，再除以系爭大客車營業日數
      三百六十五日（按八十五年度為潤年，且系爭大客車僅營業至十二月三十日即
      發生事故），其每日平均營業收入為三千四百五十九元（0000000元÷365＝
      3459  元，元以下四捨五入），是系爭大客車無法營業一百二十日之營業損失
      為四十一萬五千零八十元（3459元×120=415080元），被上訴人此部分之請求
      ，在四十一萬五千零八十元範圍內，自屬正當，應予准許。超過此部分之請求
      ，則非有據，無從准許。被上訴人主張營業損失以該公司八十七年十一月份客
      運成績計算，並提出快報壹紙為憑（原審卷十五頁），自有未合。上訴人抗辯
      稱：營業收入部分應扣除人事費等其他支出（八十八年十月十一日準備程序筆
      錄），應扣除牌照稅、保險費、燃料稅．．及薪資，高速公路過路費，都該扣
      除云云（八十九年一月二十四日準備程序筆錄）。查車輛損害無法行駛，人事
      薪資仍應支出，又被上訴人之員工，無為上訴人侵權行為所造成之損害修復之
      義務，此項修復支出之工資，自應由上訴人給付，無任予扣除之理由；又被上
      訴人所屬車輛無需繳納保險費，且自八十五年以後即免征牌照稅、燃料稅，而
      高速公路過路費自八十六年一月起均無庸支出，分別有交通部公路局台北區監
      理所九十年一月九日北監四字第九○○○二五四號函、被上訴人台南車站責任
      服務中心八十九年三月十四日南字八九第三九○號函及國道客運路線班車大客
      車通行票證影本各一紙附本審卷可稽，均無扣除之依據。又被上訴人之系爭大
      客車是縱逾稅法上之使用年限，仍不得謂其無行駛能力及營業收入。上訴人抗
      辯被上訴人之車輛不得行駛而無營業收入，要無可取。上訴人雖又抗辯被上訴
      人都說每年虧損，那會有營收云云。然查公司每月營業收入與其公司年度營業
      結算是否有盈餘，乃屬兩事，不能謂其公司結算營業虧損即無營業之收入可言
      ，此項抗辯，亦無可採。
（四）和解費用：被上訴人主張因上訴人之過失，致被上訴人所有系爭大客車上之乘
      客即訴外人吳明賢受有頭部撞傷，花費醫療費用二千元，被上訴人已與吳明賢
      達成和解，已先行賠償支付，被上訴人並已受讓其對上訴人之損害賠償請求權
      等事實，業據提出和解書(一)及領款收據各壹紙為憑（原審卷八、十七頁），且
      為上訴人所不爭，堪信為真實。被上訴人此部分之請求，亦無不合。
（五）末查本件原審共同被告丙○○經原審為其敗訴之判決，雖未提起第二審上訴，
      惟共同被告中之一人，對於第一審命其連帶給付之判決提起上訴，在第二審程
      序，如被告一人提出非基於其個人關係之抗辯，而以經法院認為有理由者為限
      ，應適用民事訴訟法第五十六條第一項第一款之規定，亦即其中被告一人提起
      上訴，其效力及於他共同被告，應併列他共同被告為共同訴訟人，所踐行之訴
      訟程序，始為合法（最高法院三十三年上字第號四八一０判例、七十七年度台
      上字第二四五六號判決意旨參照），上訴人祥益運輸公司既提出前項抗辯，而
      此項非基於其個人關係之抗辯為有理由，則祥益運輸公司第二審上訴之效力，
      即及於原審同造之共同被告丙○○，應併列為共同訴訟之上訴人，併說明之。
六、綜右所述，被上訴人依侵權行為法則，請求上訴人連帶給付在一百零四萬八千一
    百四十一元（即上述修理費用、拖吊費用、營業損失及和解費用之總和）之範圍
    內，及該範圍內自起訴狀繕本送達上訴人之翌日即八十八年一月七日（查上訴人
    係於八十八年一月六日收受本件民事訴訟起訴狀繕本，有送達證書在卷可稽，參
    看原審卷廿一、廿二頁），起至清償日止，按週年利率百分之五計算之法定遲延
    利息，為有理由，應予准許，逾此部分之請求，即非正當，不予准許。是則原審
    判命上訴人應連帶給付被上訴人之金額，超過一百零四萬八千一百四十一元及利
    息部分，暨命供擔保准予宣告假執行部分，既難謂正當，上訴人上訴意旨指摘原
    判決此部分不當，求予廢棄，為有理由，應由本院就此部分廢棄改判，並駁回被
    上訴人在第一審之訴及假執行之聲請；原審就上開應准許部分，為被上訴人勝訴
    之判決，並依兩造之聲請分別准以供擔保為條件之准、免假執行，經核並無不當
    ，上訴意旨就此部分指摘原判決不當，求予廢棄改判，為無理由，應予駁回其此
    部分上訴。又本件事實已臻明確，兩造其餘攻擊防禦方法，均不生影響於本判決
    之結果，自毋庸分析論述，併予敘明。
七、據上論結，本件上訴為一部有理由，一部無理由，依民事訴訟法第四百五十條、
    第四百四十九條第一項、第七十九條但書、第八十五條第二項、第四百六十三條
    、第三百八十五條第一項前段，判決如主文。
中      華      民      國    九十    年        四      月     三十     日
                                  臺灣高等法院臺南分院民事第三庭
~B1審判長法官  林    輝    雄
~B2      法官  王    明    宏
~B3      法官  高    明    發
右為正本係照原本作成。
如對本判決上訴，須於判決送達後二十日內向本院提出上訴狀，其未表明上訴理由者
，應於上訴後二十日內向本院提出上訴理由書。
中      華      民      國    九十    年        五      月      一      日
~B法院書記官  陳    昆    陽


司法院資訊處製作；財團法人民間司法改革基金會備份。
